臺灣新北地方法院三重簡易庭民事判決
                                  110年度重簡字第1950號
原      告  林元利  

訴訟代理人  康立平律師
被      告  陳鈺誠  
上列當事人間請求侵權行為賠償事件，於民國111 年7 月19日言
詞辯論終結，本院判決如下：
    主  文
被告應給付原告新臺幣壹佰貳拾柒萬肆仟零參拾陸元，及自民國
一一０年六月十八日起至清償日止，按年息百分之五計算之利息
。
原告其餘之訴駁回。
訴訟費用由被告負擔百分之十三，餘由原告負擔。
本判決原告勝訴部分得假執行，但被告如以新臺幣壹佰貳拾柒 
萬肆仟零參拾陸元為原告預供擔保後，得免為假執行。
原告其餘假執行之聲請駁回。
    事  實  及  理  由
一、原告起訴主張：
（一）被告於民國109年7月27日15時48分許，駕駛車牌號碼00-0
      000號自用小客車，沿新北市三重區疏洪東路往新北大道
      方向行駛，行經新北市三重區疏洪東路與頂崁街口之際，
      本應隨時注意車前狀況，並依交通號誌指示駕車，且於行
      經交岔路口時減速慢行，竟疏未注意及此，見黃燈變換紅
      燈，未減速慢行，即貿然欲闖越停止線，適同向前方由原
      告騎乘車牌號碼000-0000號之普通重型機車（下稱系爭機
      車）駛至上開地點，依交通號誌指示減速停等紅燈，被告
      見狀閃避不及，遂由後追撞系爭機車，導致原告當場人車
      倒地，受有左側脛骨下端閉鎖性骨折、左側小腿雙踝移位
      閉鎖性骨折、左側小腿挫擦傷等傷害，膝部之擦挫傷併左
      側手部、膝部之皮膚缺損、頭部挫傷、右手前背鈍傷及瘀
      傷等傷害，並受有下列損害：
    ⑴醫療費用新臺幣（下同）202,512元：新北市立聯合醫院共
      1,059元，三軍總醫院共201,453元。
　　⑵看護費208,000元：共3個月又14日。
    ⑶轉院救護車2,500元。
    ⑷換藥物品3,880元。
    ⑸搭計程車就醫（723元×35次＝25,375元）及至基隆招募  站
      （175元×16次＝10,675元）、國軍北區人才招募中心上 班
      （880元×40次＝35,200元）之交通費，共71,250元。
　  ⑹減少勞動能力損失1,326,946元：原告81年5月20日生，自1
      09年7月27日計算至65歲，以月薪47,400元、勞動減損 11
      %計算，並扣除中間利息，合計1,326,946元。
　  ⑺系爭機車輛修復費用27,810元。
　　⑻精神慰撫金227,487元。
　　　以上共計2,070,385元，扣除強制汽車責任險理賠70,385
      元，仍受有2,000,000元之損害。爰依侵權行為法律關係
      提起本訴。
（二）聲明：⑴被告應給付原告2,000,000元及自起訴狀繕本送達
      翌日起至清償日止，按年息百分之5計算之利息。⑵願供擔
      保，請准宣告假執行。
二、被告答辯：⑴新北市立聯合醫院1,059元元及三軍總醫院醫療
    費用在5,181元內均不爭執，逾越5,181元之自費鈦合金鋼板
    及自費人工骨特殊材料費196,272元，純屬原告個人意願行
    為之開銷，並非健保所能認列醫療必需費用，應予扣除。
　　⑵轉院救護車2,500元及換藥物品3,880元均不爭執。⑶交通費
    ，依診斷書記載回診日期之來回交通費以所列日期共35次，
    每次725元，不爭執，其餘與回診無關之交通費為不合理。⑷
    車禍發生當時被告已先給付2,000元作為救護車費用，亦曾
    到院探視給付6,000元作為醫療費用之一部分。⑸原告所受傷
    害為左側遠端脛骨及腓骨骨折，其他肢體並無受傷，雖然其
    主治醫師在診斷書醫師囑言術後宜修養三個月及專人照顧三
    個月，然並非強制，再者縱觀歷年裁判，並未有如原告之傷
    勢而必須專人看護3個月經裁判准許之案例，退步言，原告
    前後二次住院20天需人陪伴，應比照強制險之看護費用一個
    月每日1,200元，共36,000元，倘原告未提出專人看護之證
    明收據，亦不該准許認列此筆看護費用。⑹勞動能減損:據臺
    灣大學醫學院附設醫院診斷證明書記載，原告之勞動能力減
    損比例介於7%-11%之間，被告主張此乃概括各行各業所計算
    之公約數，原告為志願役職業軍人，按其提供111年3月薪資
    條觀之，其職務應已不必日常體能操練，再觀以其歷次臨庭
    應訊，舉止正常，左側遠端骨及腓骨骨折對其勞動能力影響
    甚微，是原告並受有損損害，且計算其勞動能力減損之基礎
    亦應按其本俸計算為適當。⑺原告請求之精神慰撫金過高，
    被告已傾盡積蓄繳交易科罰金9萬元，還因煩惱被求償高額
    賠償而罹患抑鬱症，懇請鈞長鑒核。⑻被告雖為肇事主因，
    但被告亦應負應注意未注意之過失責任比例分攤等語。並聲
    明：⑴原告之訴及假執行之聲請均駁回。⑵如受不利判決，願
    供擔保請准宣告免為假執行。
三、法院之判斷：
（一）原告主張被告於前揭時地駕車，因未注意車前狀況及依交
      通號誌指示駕車，見黃燈變換紅燈，未減速慢行，致自後
      追撞停等紅燈之原告所騎乘系爭機車，原告因此人車倒地
      之事實，為被告不爭執，被告亦因此犯過失傷害罪，經本
      院以110年度交簡字第590號刑事簡易判決判處有期徒刑三
      月，如易科罰金，以1,000元折算一日確定在案，原告主
      張，洵堪採信。至被告辯稱原告亦應負應注意未注意之過
      失責任比例云云，並未舉證以實其說，自無可採。
（二）按因故意或過失，不法侵害他人之權利者，負損害賠償責
      任；汽車、機車或其他非依軌道行駛之動力車輛，在使用
      中加損害於他人者，駕駛人應賠償因此所生之損害。但於
      防止損害之發生，已盡相當之注意者，不在此限；不法侵
      害他人之身體或健康者，對於被害人因此喪失或減少勞動
      能力或增加生活上之需要時，應負損害賠償責任；不法侵
      害他人之身體、健康、名譽、自由、信用、隱私、貞操，
      或不法侵害其他人格法益而情節重大者，被害人雖非財產
      上之損害，亦得請求賠償相當之金額，民法第184條第1項
      前段、第191條之2、第193條第1項、第195條第1項前段亦
      分別定有明文。本件被告因前揭駕車之過失，致原告受有
      損害，原告請求被告負侵權行為損害賠償責任，自屬有據
      。茲就原告請求之損害賠償金額，審酌如下：
   1、醫療費用：原告主張其因本件事故受傷，支出醫療費用20
      2,512元（新北市立聯合醫院共1,059元，三軍總醫院共20
      1,453元）等語，業據其提出新北市立聯合醫院收據、三
      軍總醫院收據等件為證，被告雖爭執原告於三軍總醫院使
      用自費鈦合金鋼板及自費人工骨之特殊材料費196,272元
      之必要性，惟原告係因本件事故所受左側遠端脛骨及腓骨
      骨折之傷勢於三軍總醫院接受腓骨開放式復位及鋼板內固
      定手術，始支出此筆自費之特殊材料費，此有三軍總醫院
      110年10月18日診斷證明書可佐，被告既未舉證此特殊材
      料確非治療原告傷勢所必需，被告所辯，尚屬無據，是原
      告請求被告賠償醫療費用202,512元，應屬有據。
　 2、看護費用：原告主張因本件事故需專人看護3個月14日，
      受有看護費用208,000元損害等語，為被告以前詞爭執，
      查，依原告所三軍總醫院110年10月18日診斷證明書醫師
      囑言所記載原告住出院期間為109年7月27日至109年8月12
      日，於109年7月27日至該院急診就診，於同日轉入病房住
      院，於109年7月28日施予腓骨開放式復位及鋼板內固定手
      術，於109年8月7日施予脛骨開放式復位及鋼板內固定手
      術，術後宜休養三個月及專人照護三個月等情，堪認原告
      需專人看護之期間僅為急診住院當日及翌日手術後三個月
      ，又原告於此期間既有他人協助照護之需求，縱由親屬看
      護，而無現實看護費之支付，仍應認被害人受有相當於看
      護費之損害，得向加害人請求賠償，始符公平原則。衡以
      每日2,000元之看護費用，符合目前一般看護行情，是原
      告請求被告賠償其所受看護費用害182,000元(計算式:2,0
      00元×91日＝182,000元），為有理由，逾此部分之其餘請
      求，則屬無據。
　 3、轉院救護車2,500元，被告不爭執。
　 4、換藥物品3,880元，被告不爭執。
　 5、交通費用:原告主張其搭計程車至三軍總醫院就醫（723元
      ×35次＝25,375元）及至基隆招募站（175元×16次＝10,675
      元）、國軍北區人才招募中心上班（880元×40次＝35,200
      元）之交通費用，共支出71,250元等語，為被告不爭執就
      醫部分之交通費用25,375元，並以前詞置辯，而依原告所
      提陳報狀及北部地區人才招募中心在勤紀錄表，固能證明
      原告於109年11月9日至110年6月21日共108日有至基隆招
      募站及北區人才招募中心上班之事實，惟此距本件事故之
      發生已相隔三月餘，原告傷勢之復原情形及是否確有以計
      程車為其上班之交通工具而支出此部分費用？均乏所據可
      佐。是原告請求賠償就醫之交通費用損害25,375元，洵屬
      有據，逾此部分之其餘請求，則屬無據。
　 6、勞動能力減損：原告主張其因本件事故受傷，自109 年7
      月27日計算至原告年滿65歲即146年5月20日止，因勞動能
      力減損所生之損害金額為1,326,946元乙節，業經臺灣大
      學醫學院附設醫院鑑定原告勞動能力減損比例介於7%至11
      %，此有該醫院111年3月22日診斷證明書附卷可參，然原
      告既未能更舉證證明其勞動能力之減損比例已達11%，自
      應以7%為其勞動能力減損之計算依據。而原告111年3月之
      每月薪水為47,400元，有其所提薪資單為證，是依其勞動
      能力減損7%計算其薪資每月約減損3,318元（計算式：47,
      400元×0.07＝3,318 元），則自109年7月27日受傷之日起
      至146年5月20日原告（81年5月20日生）年滿65歲日止，
      其因勞動能力減損所生之損害金額為832,473 元（依霍夫
      曼式計算法扣除中間利息【首期給付不扣除中間利息】核
      計其金額為832,473元【計算方式為：3,318×250.0000000
      0+(3,318×0.00000000)×(250.00000000-000.00000000)=8
      32,472.0000000000。其中250.00000000為月別單利(5/12
      )%第441月霍夫曼累計係數，250.00000000為月別單利(5/
      12)%第442月霍夫曼累計係數，0.00000000為未滿一月部
      分折算月數之比例(23/30=0.00000000)。採四捨五入，元
      以下進位】），逾此部分之請求，則屬無據。
　 7、系爭機車修復費用：按不法毀損他人之物者，被害人得請
      求賠償其物因毀損所減少之價額，復為民法第196條所明
      定。而依此規定請求賠償物被毀損所減少之價額，固得以
      修復費用為估定之標準，但以必要者為限（如修理材料以
      新品換舊品，應予折舊）。查系爭機車受損後，經送修共
      計支出修復費用27,810元（其中除道路救援1,000元外，
      餘屬未分列工資之零件費用26,810元），有奇展研發企業
      社估價單在卷可稽，又系爭車輛係105年9月出廠使用（推
      定為15日），有公路監理電子閘門在卷佐參，至109年7月
      27日本件事故發生時，已使用逾3年，零件已有折舊，然
      更新零件之折舊價差顯非必要，自應扣除，本院依行政院
      所頒「固定資產耐用年數表」及「固定資產折舊率表」之
      規定，機械腳踏車之耐用年數為3年，依定率遞減法每年
      折舊千分之536，其最後1年之折舊額，加歷年折舊累積額
      ，總和不得超過該資產成本原額之10分之9之計算方法，
      系爭機車就零件修理費用折舊所剩之殘值為10分之1即2,6
      81元，至於道路救援之1,000元則無須折舊，是系爭機車
      車輛所受損害之合理修復費用為3,681元，逾此部分，則
      屬無據。
   8、精神慰撫金：按慰撫金之多寡，應斟酌雙方之身分、地位
      、資力與加害程度，及其他各種情形核定相當之數額，該
      金額是否相當，自應依實際加害情形與被害人所受之痛苦
      及雙方之身分、地位、經濟狀況等關係決定之。爰審酌原
      告為大學畢業、職業軍人、月入約4萬多元，被告為高中
      畢業、從事五金業、月入約2萬7千元等情，此業據兩造陳
      明在卷，並有被告之個人戶籍查詢結果及稅務電子閘門資
      料查詢結果佐稽，復參以原告所受骨折傷勢非微、被告之
      加害情形及精神上所受痛苦等一切情狀，認為原告請求精
      神慰撫金654,433元，尚屬過高，應以10萬元為適當。
   9、綜上，原告得請求被告賠償之損害合計為1,352,421元（
      計算式：202,512元＋182,000元＋2,500元＋3,880元＋25,375
      元+832,473元+3,681元+100,000元）。
 (三)另按保險人依本法規定所為之保險給付，視為被保險人損
     害賠償金額之一部分；被保險人受賠償請求時，得扣除之
     ，強制汽車責任保險法第32條定有明文。查，原告已請領
     強制汽車責任保險理賠金70,385元等情，此為兩造所不爭
     執，又被告抗辯曾給付原告2,000元及6,000元以作為救護
     車及醫療費用之一部分，亦為原告未爭執，則依上開規定
     ，此部分金額自應於原告上開請求賠償之金額中扣除。準
     此，經扣除上開強制汽車責任保險理賠金70,385元及被告
     已給付之賠償8,000元後，原告得請求被告賠償之金額應為
     1,274,036元（計算式：1,352,421元-70,385元-8,000元）
     。
（四）從而，原告依侵權行為法律關係，請求被告給付1,274,03
      6元及自起訴狀繕本送達翌日即110年6月18日起至清償日
      止，按年息百分之5計算之利息，為有理由，應予准許；
      逾此部分之其餘請求，則無理由，應予駁回。
（五）本判決原告勝訴部分，係依簡易程序而為被告敗訴之判決
      ，爰依職權宣告假執行；另被告陳明願供擔保聲請宣告免
      為假執行，經核無不合，爰酌定相當之擔保金額宣告之。
      至原告敗訴部分，其假執行之聲請，即失所附麗，應併予
      駁回。
（六）本件判決事證基礎已臻明確，兩造其餘主張、陳述及所提
      證據，經本院審酌後，認與判決結果已無影響，爰不再一
      一論述，併予敘明。
四、訴訟費用負擔之依據：民事訴訟法第79條。
中　　華　　民　　國　　111 　年　　8 　　月　　2 　　日
                臺灣新北地方法院三重簡易庭
                    法      官  葉靜芳
以上正本係照原本作成。
如不服本判決，應於送達後20日內，向本院提出上訴狀並表明上
訴理由，如於本判決宣示後送達前提起上訴者，應於判決送達後
20日內補提上訴理由書（須附繕本）。
中　　華　　民　　國　　111 　年　　8 　　月　　2 　　日
                      書  記  官 陳君偉